【裁判字號】    95,上訴,2289
【裁判日期】    950816
【裁判案由】    違反槍砲彈藥刀械管制條例等
【裁判全文】
臺灣高等法院刑事判決                95年度上訴字第2289號
上  訴  人  台灣桃園地方法院檢察署檢察官
被      告  甲○○
指定辯護人  本院公設辯護人  周君穎
上列上訴人因被告違反槍砲彈藥刀械管制條例等案件，不服臺灣
桃園地方法院94年度訴字第1526號，中華民國第一審判決（起訴
案號：臺灣桃園地方法院檢察署94年度偵字第7152號），提起上
訴，本院判決如下：
    主  文
原判決撤銷。
甲○○未經許可，運輸空氣槍，處有期徒刑參年，併科罰金新台
幣陸萬元，罰金如易服勞役，以新台幣貳仟元折算壹日。扣案美
國CROSMAN廠1077型制式空氣長槍（槍枝管制編號0000000000 ）
壹枝、美國CROSMAN廠AUTO AIRII型制式空氣手槍（槍枝管制編
號0000000000）壹枝，均沒收之。
    事  實
一、甲○○於民國94年 2月間，以電話聯繫委託其已成年之「劉
    重谷」者。自美國訂購制式空氣長槍1支、空氣短槍4支（起
    訴書誤載為空氣長槍 5支），並彈丸。即編號：編號美國
    CROSM AN廠1077型制式空氣長槍（槍枝管制編號0000000000
    ）美國 CROSMAN廠AUTO AIRII型制式空氣短手槍（槍枝管
    制編號0000000000）美國CROS MAN廠1008型制式空氣手槍
   （槍枝管制編號0000000000）、日本Daisy廠POWERLINE15X
    T 型制式空氣手槍（槍枝管制編號0000000000）、西班牙
    GAMO廠P-23型制式空氣手槍（槍枝管制編號0000000000）等
    五支槍，及盒裝鉛彈 5盒、無鉛彈丸1盒、散裝鉛彈及BB彈1
    包等物。並於同年3月2日空運來台後，即委由不知情之洋基
    運通股份有限公司（以下簡稱洋基公司）工作人員以「運動
    休閒用品」為名，報關進口，未經許可而運輸空氣槍；送達
    地址並載明甲○○不知情之女兒劉惠安任職之台北縣淡水鎮
    ○○街39號一樓。嗣於翌（3）日8時10分許，為內政部警政
    署航空警察局值勤人員會同臺北關稅局稽查人員經由Ｘ光檢
    查儀注檢查獲，並扣得空氣槍長槍1枝、空氣槍短槍4枝、盒
    裝鉛彈 5盒、無鉛彈丸1盒、散裝鉛彈及BB彈1包等物。經內
    政部警政署刑事警察局以性能檢驗法、動能檢驗法鑑驗結果
    編號為具有殺傷力之槍枝。（另編號及鉛彈、彈
    丸，則均不具殺傷力）。
二、案經內政部警政署航空警察局報請臺灣桃園地方法院檢察署
    檢察官偵查起訴。
    理  由
一、訊據被告甲○○固坦承確有於前揭時、地，未經許可進口輸
    入扣案槍枝、子彈之事實，然堅決否認涉有違反槍砲彈藥刀
    械管制條例、懲治走私條例等犯行，辯稱：因為「劉重谷」
    在美國就學，告知我在美國大賣場就可以買到便宜的空氣槍
    ，我基於對玩具空氣槍之好奇、愛好，故委託姪子訂購槍枝
    ，然並未具體告知購買之槍枝型號、廠牌，主觀上係認為進
    口的是玩具槍，不知道他所代買的玩具槍有違本國法律，也
    不知道鑑定結果會具有殺傷力。我在委請他人購買的時候，
    就有表示說不可以購買有違法的改造槍，如果我有走私槍枝
    的犯意，怎麼可能只有其中二支具有殺傷力云云。
二、經查︰
  (一)上開有關被告自美國訂購制式空氣長槍1支、空氣短槍4支，
    並於同年3月2日空運來台後，即委由不知情之洋基運通股份
    有限公司工作人員以「運動休閒用品」為名，報關進口，送
    達地址並載明甲○○不知情之女兒劉惠安任職之台北縣淡水
    鎮○○街39號一樓等情，業據被告於偵查、原審、及本院審
    理中供承不諱，並經證人即洋基公司貨運報關人員邱文欽於
    警詢中證述明確（見偵查卷第 6頁反面），且有扣案槍枝長
    槍1支、短槍4支等物、蒐證照片及扣押物品清單在卷可稽（
    見偵查卷第17頁、第35頁）。
  (二)又扣案槍枝五枝，經送請內政部警政署刑事警察局以性能檢
    驗法、動能檢驗法鑑驗結果：制式空氣長槍 1枝（槍枝管
    制編號0000000000），係美國CR OSMAN廠1077型制式空氣長
    槍，經以4.5mm口徑，重0.5公克之鉛彈試射，數據顯示單位
    面積動能分別為每平方公分46.50、43.32、39.74 焦耳；
    短槍1支（槍枝管制編號0000000000），係美國CROSMAN廠AU
    TO AIRII型制式空氣手槍，經以4.5mm口徑，重0.34 公克之
    鉛彈試射，數據顯示單位面積動能分別為每平方公分 21.86
    、22.78、21.25焦耳（另以扣案4.5mm口徑，重0.52 公克之
    鉛彈試射，數據顯示單位面積動能分別為每平方公分 25.54
    、24.73、22.76焦耳）；短槍1支（槍枝管制編號0000000
    000），係美國CROS MAN廠1008型制式空氣手槍，經以4.5mm
    口徑，重0.5 公克之鉛彈試射，數據顯示單位面積動能分別
    為每平方公分18.00、16.68、16.03焦耳；短槍1支（槍枝
    管制編號0000000000），係日本Daisy廠POWERLINE15XT型制
    式空氣手槍，經以4.5mm口徑，重0.34 公克之鉛彈試射，數
    據顯示單位面積動能分別為每平方公分 18.34、18. 06、18
    .06 焦耳；短槍 1支（槍枝管制編號0000000000），係西
    班牙GAMO廠P -23型制式空氣手槍，經以4.5mm口徑，重0.34
    公克之鉛彈試射，數據顯示單位面積動能分別為每平方公分
    17.51、17.51、16.70 焦耳一節，有內政部警政署刑事警察
    局94年 3月17日刑鑑字第0940033210號鑑驗通知書乙紙附卷
    可稽（見偵查卷第 8至10頁），並經鑑定人即內政部警政署
    刑事警察局鑑識科物理組巡官林弘杰於原審審理時到庭證述
    明確（見原審卷第111至115頁）。
  (三)核諸上開鑑定結果，及依據鑑定後附之「殺傷力相關數據」
    顯示：依刑事警察局對活豬做射擊測試結果，彈丸單位面積
    動能達每平方公分「24焦耳」，足以穿透豬隻皮肉層；依據
    日本科學警察研究所之研究結果，彈丸單位面積動能達每平
    方公分「20焦耳」則足以穿入人體皮肉層。是依此標準，上
    開扣案之5支槍枝中，即有前述編號之1支長槍（槍枝管
    制編號0000000000）、1 支短槍（槍枝管制編號0000000000
    ）達此標準而顯具殺傷力，此部分構成犯罪。
  (四)再者，近年來政府為維護社會治安，將具有殺傷力之槍砲彈
    藥列為嚴加取締查緝之違禁物品，並廣經報章雜誌電視等大
    眾傳播媒體強力宣導，而被告非但於偵查自承︰伊10幾年前
    即曾把玩過空氣槍，且又能如此潛自內心的將玩空氣槍，貼
    切刻劃描繪成就像寫書法一樣，可以沉澱心情（見偵查卷第
    22頁），足見其對空氣槍研究之深，實可窺知一般，是其對
    於政府基於維護社會治安之共同目的，將槍枝列為違禁物品
    而管制進口乙情，實難諉為不知。又各國國情迥異，在國外
    合法買受之槍枝，並不表示在國內不受管制查禁，若被告係
    因認知錯誤，何以將空氣槍委由不知情之洋基公司工作人員
    以「運動休閒用品」為名，報關進口，並刻意以在人來人往
    ，且商品進、出頻繁之便利商店工作之女兒劉惠安為收件人
    ，而不自為收受，其企以掩人耳目之意圖，實昭然若揭，被
    告之犯罪故意，顯堪認定亦至明。
  (五)至本件被告聲請傳喚之證人「劉重谷」因故無法返台作證（
    嗣於原審已捨棄傳喚），僅提出數件書信、文件為證。惟按
    上開書信、文件既均屬刑事訴訟法第159條第1項所規範之「
    被告以外之人於審判外之書面陳述」，自不具證據能力，要
    不待言。又上開文書雖經我國駐外機構之公證（辯護人誤載
    為「認證」），然核諸該「公證」之性質，係就該等文書「
    確經劉重谷簽字屬實」一節為之，充其量亦僅能證明上開文
    書形式上為「劉重谷」製作，實難以進一步證明該文書之實
    質內容均屬真實無訛，是辯護人認經公證之該等文書屬刑事
    訴訟法第159條之4第 1款所謂公務員職務上製作之記錄文書
    、證明文書，顯有誤會。況查上開書信、文件均係證人於本
    案起訴後應被告之要求所製作，證人復涉有共犯本案之嫌疑
    ，從而，其上開書面證述，縱經我國駐外代表機構之公證，
    就其證述內容而言，亦難認符合刑事訴訟法第159 條之4第3
    款「於可信之特別情況下所製作」之要件，自無證據能力，
    而難採為有利被告之認定。
  (六)綜上所述，被告上開所辯無非均係事後卸責之詞，不足採信
    。其非法運輸管制物品編號具殺傷力空氣槍入境之事證
    明確，犯行洵堪認定，自應依法論罪科刑。
三、上開扣得編號具殺傷力之空氣槍，均屬槍砲彈藥刀械管
    制條例第4條所管制之槍枝，依同條例第5條規定，非經中央
    主關機關許可，不得製造、販賣、運輸、持有、寄藏或陳列
    ，又該編號空氣槍亦屬懲治走私條例公告管制物品項目
    規定之管制物品，不得私運進口。被告甲○○未經許可利用
    不知情之貨運公司私運管制物品編號空氣槍進口之行為
    ，為間接正犯。核被告甲○○所為，係犯槍砲彈藥刀械管制
    條例第8條第1項未經許可運輸空氣槍罪，及懲治走私條例第
    2 條第 1項私運管制物品進口罪，其於同時地以一行為而觸
    犯上開二罪，係想像競合犯，應依刑法第55條第 1項前段規
    定，從一重之槍砲彈藥刀械管制條例第8條第1項未經許可，
    運輸空氣槍罪論處。惟念被告前無不良素行前科，有本院被
    告全國前案紀錄表在卷可稽，其一念之誤，而罹刑章，其輸
    入空氣槍未及提領持有，即被查獲，危害尚輕，依其犯罪情
    節，若量處法定最低刑度有期徒刑五年，情輕而法重，情狀
    尚堪憫恕，爰依刑法第59條規定，減輕其刑。
四、原判決不察，而以不能證明被告甲○○犯罪而為無罪之諭知
    ，尚有未洽，檢察官據此指摘原判決不當，為有理由，應由
    本院將原判決撤銷改判。爰審酌被告甲○○尚無不良素行，
    因一時失慮而輸入空氣槍，致罹刑典，且僅其中編號二
    枝具殺傷力，而所附帶子彈復不具殺傷力（理由詳後述），
    對社會造成危害程度非重，並參酌其犯罪方法、手段、目的
    、犯後態度及其他一切情狀，量處主文第 2項所示之刑，其
    併科罰金刑部分，於被告甲○○犯罪時，刑法第42條第 2項
    前段規定：「易服勞役以1元以上3元以下折算一日。」又被
    告行為時之易服勞役折算標準，業據修正前罰金罰鍰提高標
    準條例第2條前段規定，就其原定數額提高為100倍折算 1日
    ，則本件被告行為時之易服勞役折算標準，應以銀元300 元
    折算1日，即新台幣900元折算1日。惟95年7月 1日修正公佈
    施行之刑法第42條第3項前段規定：「易服勞役以新台幣1千
    元、2千元或3千元折算一日。」比較修正前、後之易服勞役
    折算標準，以修正後之規定，較有利於被告，則應依刑法第
    2條第1項但書規定，適用修正後之刑法第42條第 3項前段規
    定，定其折算標準。扣案如前所述具殺傷力之：美國CROS
    MAN廠1 077型制式空氣長槍（槍枝管制編號00000000 00）1
    枝、美國 CROSMAN廠AUTO AIRII型制式空氣手槍（槍枝管
    制編號0000000000）1 枝，係屬違禁物，均應依刑法第38條
    第1項第1款之規定宣告沒收。另扣案之美國CROS MAN廠10
    08型制式空氣手槍（槍枝管制編號0000000000）1 枝、日
    本Daisy廠POWERLIN E15XT 型制式空氣手槍（槍枝管制編號
    0000000000）1枝、西班牙GAMO廠P-23 型制式空氣手槍（
    槍枝管制編號0000000 000）1枝，既經送鑑定結果，認均不
    具殺傷力（已如前述），則非屬違禁物，不予宣告沒收。又
    扣案之盒裝鉛彈5盒、無鉛彈丸 1盒、散裝鉛彈及BB彈1包等
    物，經送鑑定結果，亦認均不具殺傷力，而非屬違禁物，自
    亦不予宣告沒收（並見後述理由五）。
五、公訴意旨另以：被告進口扣案另其中：美國CROS MAN廠10
    08型制式空氣手槍（槍枝管制編號0000000000）1 枝、日
    本Daisy廠POWERL INE15XT 型制式空氣手槍（槍枝管制編號
    0000000000）1枝、西班牙GAMO廠 P-23型制式空氣手槍（
    槍枝管制編號0000000000）1 枝；及盒裝鉛彈等物。因認被
    告此部分所為，亦涉有槍砲彈藥刀械管制條例第8條第1項未
    經許可運輸空氣槍罪嫌、同條例第12條第 1項未經許可運輸
    子彈罪嫌及懲治走私條例第 2條（第3項）第1項私運管制物
    品進口未遂等罪嫌，且為一行為觸犯上開三罪名，屬想像競
    合犯，請從一重之未經許可運輸空氣槍罪處斷，扣案之物，
    亦請依法宣告沒收。惟查：
（一）前者槍枝美國CROS MAN廠1008型制式空氣手槍（槍枝管
      制編號0000000000）1枝、日本Daisy廠POWERL INE15XT
      型制式空氣手槍（槍枝管制編號0000000000）1 枝、西
      班牙GAMO廠P- 23型制式空氣手槍（槍枝管制編號0000000
      000）1枝等部分，業經送鑑定結果，認均不具殺傷力，已
      如前述。
（二）後者盒裝鉛彈部分，則經原審依職權送請內政部警政署刑
      事警察局鑑定結果，分係口徑4.5mm鉛彈 5盒、口徑4.5mm
      無鉛彈丸 1盒、口徑4.5mm鉛彈及4. 5mmBB彈混合裝1盒。
      因子彈係由彈殼、底火、火藥、發射體四部分組成，一般
      子彈具有殺傷力，係因子彈底部受撞擊後底火引燃彈殼內
      火藥所產生之能量為發射體（彈頭）之動能，從子彈鑑定
      觀點，本案彈丸均係單一發射體，不具獨立之能量儲存形
      式，故「不具殺傷力」，此有該局94年10月 4日刑鑑字第
      0940136818號函附卷可稽（見原審卷第41頁），且公訴人
      於原審亦當庭表示同意該鑑定結論（見原審卷第68頁）。
（三）準此，上開扣案槍枝及子彈既經鑑定確認並無殺傷力，則
      被告即無從構成公訴人所指違反槍砲彈藥刀械管制條例第
      8條第1項未經許可運輸空氣槍罪、第12條第 1項之未經許
      可運輸子彈罪，及懲治走私條例第2條第1項私運管制物品
      進口罪嫌。
（四）惟此部份，公訴人既認與前述未經許可運輸空氣槍罪判決
      有罪部分，有想像競合之裁判上一罪關係，爰不另為無罪
      之諭知，併此敘明。
據上論斷，應依刑事訴訟法第369條第1項前段、第364條、第299
條第1項前段，修正前槍砲彈藥刀械管制條例第8條第 1項，懲治
走私條例第2條第1項，刑法第11條前段、第55條前段、第59條、
第2條第1項後段，第42條第3項前段、第38條第1項第 1款，判決
如主文。
本案經檢察官許仲瑩到庭執行職務。
中    華    民    國    95    年    8     月    16    日
                  刑事第六庭  審判長法  官  林  堭  儀
                                    法  官  蔡  聰  明
                                    法  官  王  炳  梁
以上正本證明與原本無異。
如不服本判決，應於收受送達後十日內向本院提出上訴書狀，其
未敘述上訴之理由者並得於提起上訴後十日內向本院補提理由書
（均須按他造當事人之人數附繕本）。
                                    書記官  潘  大  鵬
中    華    民    國    95    年    8     月    17    日
附錄：本案論罪科刑法條全文
槍砲彈藥刀械管制條例第4條第1項第1款：
本條例所稱槍砲、彈藥、刀械如下：
一、槍砲：指火砲、肩射武器、機關槍、衝鋒槍、卡柄槍、自動
步槍、普通步槍、馬槍、手槍、鋼筆槍、瓦斯槍、麻醉槍、獵槍
、空氣槍、魚槍及其他可發射金屬或子彈具有殺傷力之各式槍砲
。
槍砲彈藥刀械管制條例第5條：
前條所列槍砲、彈藥，非經中央主管機關許可，不得製造、販賣
、運輸、轉讓、出租、出借、持有、寄藏或陳列。
槍砲彈藥刀械管制條例第8條：
未經許可，製造、販賣或運輸鋼筆槍、瓦斯槍、麻醉槍、獵槍、
空氣槍或第4條第1項第1款所定其他可發射金屬或子彈具有殺傷
力之各式槍砲者，處無期徒刑或5年以上有期徒刑，併科新臺幣1
千萬元以下罰金。
未經許可，轉讓、出租或出借前項所列槍枝者，處 5 年以上有期
徒刑，併科新臺幣 1 千萬元以下罰金。
意圖供自己或他人犯罪之用，而犯前二項之罪者，處無期徒刑或
 7 年以上有期徒刑，併科新臺幣 1 千萬元以下罰金。
未經許可，持有、寄藏或意圖販賣而陳列第 1 項所列槍枝者，處
 3年以上10年以下有期徒刑，併科新臺幣700萬元以下罰金。
第 1 項至第 3 項之未遂犯罰之。
懲治走私條例第2條：
私運管制物品進口、出口逾公告數額者，處七年以下有期徒刑，
得併科新臺幣三百萬元以下罰金。
以犯前項之罪為常業者，處三年以上十年以下有期徒刑，得併科
新臺幣五百萬元以下罰金。
第一項之未遂犯罰之。
第一項所稱管制物品及其數額，由行政院公告之。


司法院資訊處製作；財團法人民間司法改革基金會備份。
